ACORDAO-COMPLETO-2365237

ACÓRDÃO 10610/2019 ATA 38/2019 - SEGUNDA CÂMARA

VISTOS, relatados e discutidos estes autos que tratam de pensão civil concedida a dependentes de exservidores do Núcleo Estadual do Ministério da Saúde no Estado de São Paulo.
ACORDAM os Ministros do Tribunal de Contas da União, reunidos em Sessão da 2ª Câmara, ante as razões expostas pelo Relator, e com fundamento no art. 71, incisos III e IX, da Constituição Federal, arts. 1º, inciso V, 39, inciso II, e 45 da Lei 8.443/1992, arts. 259, 260, §§ 1º e 5º, 262, § 2º, Regimento Interno e Súmula TCU 106, em:
9.1. considerar legais as pensões instituídas por Armando Correa Lopes, Bernardo Kier, Dionísio Beltrami, Dyonisio Antonio Barbieri, Eduardo Facchini, Ferdinando Benedicto de Castro, José Andrade Lemos, Luiz Carlos Bentivegna, Manoel Reis Gonçalves Salvador, Raphael Augusto Bellini, Rene Gallo  e Walter Adhmar Facchini, concedendo os respectivos registro;
9.2. considerar prejudicados, por perda de objeto, as pensões instituídas por João Baptista Trofino, Olavo Bilac di Piero e Terezinha Maria de Jesus;
9.3. considerar ilegais as pensões instituídas por Celso Aguiar, Orlando Sabage e Reynolds Tabares da Silva, recusando os respectivos registros; 
9.4. dispensar o ressarcimento das quantias indevidamente recebidas de boa-fé pelas beneficiárias;  
9.5. determinar ao Núcleo Estadual do Ministério da Saúde no Estado de São Paulo que adote medidas para:
9.5.1. dar ciência, no prazo de 15 (quinze) dias, desta deliberação às beneficiárias, alertando-as de que o efeito suspensivo proveniente da interposição de eventuais recursos perante o TCU não as exime da devolução dos valores percebidos indevidamente após a respectiva notificação, caso esses não sejam providos;
9.5.2. fazer cessar, no prazo de 15 (quinze) dias, o pagamento decorrente dos atos considerados ilegais no item 9.3, sob pena de responsabilidade solidária da autoridade administrativa omissa, exceto quanto ao ato referente a Celso Aguiar, ante o provimento judicial PC 0000500-77.2014.4.03.6104, na 2ª Vara Federal de Santos/SP;
9.5.3. cadastrar novos atos em relação às pensões instituídas por Orlando Sabage e Reynolds Tabares da Silva, livres das irregularidades apontadas, submetendo-os, no prazo de trinta dias, ao TCU por meio do e-Pessoal;
9.5.4. encaminhar ao Tribunal, no prazo de 30 (trinta) dias contados da ciência da decisão, documentos aptos a comprovar que as interessadas tiveram conhecimento do acórdão; 
		       9.6. encaminhar ao Departamento de Assuntos Extrajudiciais da Advocacia-Geral de União (AGU) e à Conjur/TCU as informações necessárias ao acompanhamento da ação judicial acima referida, nos termos da Questão de Ordem aprovada na Sessão Plenária de 8/6/2011 (Ata 22/2011) ; 
		       9.7. dar conhecimento desta deliberação às interessadas e ao Núcleo Estadual do Ministério da Saúde no Estado de São Paulo.

Atos de concessão de pensões civis instituídas por ex-servidores do Núcleo Estadual do Ministério da Saúde no Estado de São Paulo.

Segunda Câmara

3. Interessados/Responsáveis:
3.1. Interessados: Adalma Franco Bentivegna (XXX.354.888-XX); Anna Grazia Maccioni Lopes (XXX.970.488-XX); Brunnilda D'almeida Bellini (XXX.490.788-XX); Carmem Maria Sabage (XXX.187.248-XX); Cleonice Sacchi Barbieri (XXX.096.488-XX); Isabel Cristina Gonçalves de Lima (XXX.955.728-XX); Josefina Nascimento Facchini (XXX.756.048-XX); Josephina Gialluisi Facchini (XXX.746.658-XX); Levino Soares da Cruz (XXX.413.198-XX); Liseth de Brito Gonçalves Salvador (XXX.931.778-XX); Maria Adelina Arraes (XXX.753.928-XX); Maria Alice Melo Rosa Tavares da Silva (XXX.346.658-XX); Maria Lidia Alves da Silva Castro (XXX.009.188-XX); Maria Shirley Guidoni Gallo (XXX.819.658-XX); Marinalva Luzia Trofino (XXX.824.318-XX); Martha Helena dos Santos Aguiar (XXX.906.488-XX); Nilza Maria Piva Lemos (XXX.571.728-XX) e Zenaide Aparecida Coelho Di Piero (XXX.958.488-XX).

13.1. Ministros presentes: Ana Arraes (Presidente), Augusto Nardes (Relator) e Raimundo Carreiro.
13.2. Ministro-Substituto convocado: André Luís de Carvalho.

Martha Helena dos Santos Aguiar

AUGUSTO NARDES

Adoto como Relatório a instrução da Secretaria de Fiscalização de Pessoal – Sefip, peça 60, que obteve anuência de seus dirigentes e do Ministério Público junto ao TCU, peças 60 a 63:
INTRODUÇÃO
1.	Trata-se de atos de concessão das pensões civis instituídas por Armando Correa Lopes (CPF: XXX.778.818-XX) , Bernardo Kier (CPF: XXX.843.168-XX) , Celso Aguiar (CPF: XXX.087.108-XX) , Dionísio Beltrami (CPF: XXX.262.508-XX) , Dyonisio Antônio Barbieri (CPF: XXX.416.768-XX) , Eduardo Facchini (CPF: XXX.261.058-XX) , Ferdinando Benedicto de Castro (CPF: XXX.015.818-XX) , José Andrade Lemos (CPF: XXX.339.148-XX) , João Baptista Trofino (CPF: XXX.050.588-XX) , Luiz Carlos Bentivegna (CPF: XXX.212.098-XX) , Manoel Reis Gonçalves Salvador (CPF: XXX.586.938-XX) , Olavo Bilac di Piero (CPF: XXX.204.418-XX) , Orlando Sabage (CPF: XXX.683.688-XX) , Raphael Augusto Bellini (CPF: XXX.766.078-XX) , Rene Gallo (CPF: XXX.102.428-XX) , Reynolds Tavares da Silva (CPF: XXX.276.128-XX) , Terezinha Maria de Jesus (CPF: XXX.007.028-XX) e Walter Adhmar Facchini (CPF: XXX.886.618-XX) , ex-servidores do Núcleo Estadual do Ministério da Saúde no Estado de São Paulo.
2.	Os atos foram submetidos, para fim de registro, à apreciação do Tribunal de Contas da União (TCU) , de acordo com o art. 71, inciso III, da Constituição Federal. O cadastramento e a disponibilização ao TCU ocorreram por intermédio do Sistema de Apreciação e Registro de Atos de Admissão e Concessões, na forma dos arts. 2º, caput e incisos I a VI, e 4º, caput, da Instrução Normativa - TCU 78/2018.
HISTÓRICO
3.	Esta Unidade Técnica, em 26/3/2012 (peça 23) , elaborou instrução processual formulando proposta pela legalidade dos atos de concessão de pensão civil incluídos no presente feito.
4.	Encaminhados os autos ao Ministério Público (MP/TCU) , o douto parquet propôs a realização de diligência junto à Unidade Jurisdicionada, com vistas a apurar inconsistências quanto ao cálculo das pensões em exame, observada a sistemática estabelecida na Lei 10.887/2004 (peça 25) .
5.	Em despacho exarado em 15/8/2012, o Ministro Relator anuiu com a proposta formulada pelo MP/TCU (peça 26) .
6.	Esta Unidade Técnica oportunizou a oitiva dos interessados (peças 27 a 29, e 36 a 38) , os quais foram regularmente notificados conforme discorrer-se-á adiante. A Unidade Jurisdicionada encaminhou resposta conforme documentação acostada às peças 32 e 33.
EXAME TÉCNICO
Pensões civis instituídas pelos ex-servidores João Baptista Trofino (CPF: XXX.050.588-XX) , Olavo Bilac di Piero (CPF: XXX.204.418-XX) e Terezinha Maria de Jesus (CPF: XXX.007.028-XX) 
7.	Em consulta ao Siape (peça 54) , verifica-se que não há mais efeitos financeiros decorrentes dos atos de concessão das pensões civis instituídas pelos ex-servidores João Baptista Trofino, Olavo Bilac di Piero e Terezinha Maria de Jesus, haja vista a exclusão dos respectivos beneficiários.
8.	Desse modo, consoante o disposto no art. 260, § 5º, do Regimento Interno do TCU, propõe-se considerar prejudicado, por perda de objeto, o exame do mérito dos aludidos atos de concessão.
Pensões civis instituídas pelos ex-servidores Armando Correa Lopes (CPF: XXX.778.818-XX) , Bernardo Kier (CPF: XXX.843.168-XX) , Dionísio Beltrami (CPF: XXX.262.508-XX) , Dyonisio Antonio Barbieri (CPF: XXX.416.768-XX) , Eduardo Facchini (CPF: XXX.261.058-XX) , Ferdinando Benedicto de Castro (CPF: XXX.015.818-XX) , José Andrade Lemos (CPF: XXX.339.148-XX) , Luiz Carlos Bentivegna (CPF: XXX.212.098-XX) , Manoel Reis Gonçalves Salvador (CPF: XXX.586.938-XX) , Raphael Augusto Bellini (CPF: XXX.766.078-XX) , Rene Gallo (CPF: XXX.102.428-XX) e Walter Adhmar Facchini (CPF: XXX.886.618-XX) 
9.	No que se refere às pensões civis acima referidas, todas instituídas no ano de 2008, o cálculo dessas pensões deve observar o regramento inscrito no art. 40, § 7º, da Constituição Federal de 1988, com a redação dada pela Emenda Constitucional 41/2003, e regulamentação dada pela MP 167/2004, convertida na Lei 10.887/2004 (reajuste pelo RGPS e aplicação do redutor de 30%) .
10.	Submetidos os valores dos benefícios de partida (informados nos atos de concessão) aos índices de reajuste do RGPS, verifica-se que atualmente não há pagamentos em valor superior ao devido, ou seja, o cálculo das pensões ora examinadas está em consonância com os ditames da Lei 10.887/2004 (peça 54) .
11.	Desse modo, propõe-se considerar legais, para fins de registro, os atos de concessão de pensão civil acima elencados.
Pensão civil instituída pelo ex-servidor Celso Aguiar (CPF: XXX.087.108-XX) 
12.	A pensão civil instituída pelo ex-servidor Celso Aguiar, falecido em 21/1/2008, tem como única beneficiária Martha Helena dos Santos Aguiar (CPF: XXX.906.488-XX) , habilitada na condição de ex-esposa pensionada.
13.	Em consulta ao contracheque atualizado da beneficiária (peça 55) , verifica-se que a mesma percebe valor superior ao que resultaria da correta aplicação da sistemática de cálculo estabelecida na Lei 10.887/2004 (reajuste pelo RGPS com a aplicação do redutor de 30%) . Com efeito, a interessada percebe atualmente (ABR/2019) benefício pensional no valor de R$ 7.845,28, quando o correto seria receber o valor de R$ 5.044,55, considerando o benefício de partida no valor de R$ 2.594,17, conforme informado no ato de concessão.
14.	Em razão da irregularidade acima apontada, esta Unidade Técnica oportunizou a oitiva da interessada (peças 38 e 39) , tendo a mesma apresentado suas alegações de defesa (peça 48) .
15.	Compulsando os autos (peça 32, p. 1) , verifica-se que foi juntado expediente encaminhado pela Unidade Jurisdicionada, no qual a mesma informa que:
Ao analisarmos a memória de cálculo da pensão instituída pelo Sr. Celso Aguiar (CPF XXX.087.108-XX) á Sra. Martha Helena dos Santos Aguiar (CPF XXX.906.488-XX) constamos a referida pensão já passou por readequação, obedecendo a determinação dos acórdãos 1477/2012 e 5288/2013, ambos da 1ª Câmara do Tribunal de Contas da União. O valor inicial foi alterado para R$ 2.594,17 (dois mil quinhentos e noventa e quatro reais e dezessete centavos) , valor igual ao lançado no SISAC. Porém, após essa revisão, a pensionista acionou a Justiça Federal e conseguiu liminar em Mandado de Segurança que obrigou este N6cleo a voltar a pensão para o valor anterior à revisão (processo 000500-77.2014.403.6104 2ª Vara Federal de Santos/SP) . Este valor se mantém até a atualidade, aguardando julgamento da ação.
16.	Em consulta processual à página do TRF da 3ª Região, na Internet, verifica-se que a interessada obteve provimento judicial que lhe garantiu, mediante antecipação de tutela, a irredutibilidade do benefício, sob o entendimento de que a Administração, após constatar irregularidade no pagamento, reduziu o valor da pensão paga à autora sem instaurar qualquer procedimento administrativo em que fossem assegurados o contraditório e a ampla defesa (peça 35) . O aludido feito, que tramita perante a 2ª Vara Federal de Santos/SP (Processo 0000500-77.2014.4.03.6104) , está concluso para julgamento desde 15/3/2019 (peça 58) .
RESPOSTA À OITIVA
17.	Em seu arrazoado em resposta à oitiva (peça 48) , a interessada sustenta que a manutenção do benefício está amparada em decisão judicial proferida pela 2ª Vara Federal da Seção Judiciária de São Paulo; aduz que já teria decorrido o prazo decadencial a que alude o art. 54 da Lei 9.784/1999; e ressalta sua boa-fé quanto ao recebimento do benefício pensional.
Análise dos argumentos
18.	No que se refere à alegação de decadência, conforme previsto no art. 54 da Lei 9.784/1999, esta Corte de Contas entende que o referido dispositivo legal, ao ser aplicado aos atos de aposentadoria e pensão, conta seu prazo decadencial somente a partir do respectivo registro pelo Tribunal de Contas da União, visto que, em se tratando de ato complexo, só é aperfeiçoado quando de seu registro pelo TCU. Portanto, o prazo decadencial não pode ser contado a partir da concessão administrativa, mas sim a partir do exame pelo TCU. Esse é o teor da Súmula TCU 278/2012, a seguir transcrita:
SÚMULA 278/2012: Os atos de aposentadoria, reforma e pensão têm natureza jurídica de atos complexos, razão pela qual os prazos decadenciais a que se referem o § 2º do art. 260 do Regimento Interno e o art. 54 da Lei nº 9.784/99 começam a fluir a partir do momento em que se aperfeiçoam com a decisão do TCU que os considera legais ou ilegais, respectivamente.
19.	No tocante à alegação de boa-fé, cumpre reportar que este Tribunal, a teor do enunciado 106 de sua Súmula de Jurisprudência, não exige, presumida a boa-fé, que os valores já pagos indevidamente sejam ressarcidos aos cofres públicos.
20.	Por derradeiro, assiste razão à interessada no que se refere à existência de provimento judicial que garante a manutenção do valor do benefício pensional (peças 35 e 58) . Assim, a adequação do cálculo do benefício ao regramento inscrito na Lei 10.887/2004 está condicionada à eventual desconstituição da decisão judicial retro mencionada.
21.	Não obstante, em razão da independência das instâncias administrativa e judiciária, e sem que haja qualquer óbice ao cumprimento do provimento judicial, entende-se que a manutenção do benefício em valor superior ao devido contraria a legislação de regência e traz prejuízo ao Erário, razão pela qual propõe-se considerar ilegal, para fins de registro, o ato de concessão ora examinado, vedada a suspensão do pagamento em razão do provimento judicial, e cabendo determinação à CONJUR/TCU para que acompanhe o andamento da ação judicial supracitada.
Pensão civil instituída pelo ex-servidor Orlando Sabage (CPF: XXX.683.688-XX) 
22.	A pensão civil instituída pelo ex-servidor Orlando Sabage, falecido em 14/4/2008, tem como única beneficiária Carmem Maria Sabage (CPF: XXX.187.248-XX) , viúva do ex-servidor.
23.	Em consulta ao contracheque atualizado da beneficiária (peça 57) , verifica-se que a mesma percebe valor superior ao que resultaria da correta aplicação da sistemática de cálculo estabelecida na Lei 10.887/2004 (reajuste pelo RGPS com a aplicação do redutor de 30%) . Com efeito, a interessada percebe atualmente (ABR/2019) benefício pensional no valor de R$ 8.407,57, quando o correto seria receber o valor de R$ 6.008,20, considerando o benefício de partida no valor de R$ 3.187,33, conforme informado no ato de concessão.
24.	Em razão da irregularidade acima apontada, esta Unidade Técnica oportunizou a oitiva da interessada (peça 36) . Embora a mesma tenha sido regularmente notificada (peça 41) , não veio aos autos sua resposta à oitiva.
25.	Desse modo, considerando que no cálculo do benefício pensional não foi observado o regramento inscrito na Lei 10.887/2004, propõe-se considerar ilegal o ato em comento, negando-lhe registro.
Pensão civil instituída pelo ex-servidor Reynolds Tavares da Silva (CPF: XXX.276.128-XX) 
26.	A pensão civil instituída pelo ex-servidor Reynolds Tavares da Silva, falecido em 8/4/2008, tem como única beneficiária Maria Alice Melo Rosa Tavares da Silva (CPF: XXX.346.658-XX) , viúva do ex-servidor.
27.	Em consulta ao contracheque atualizado da beneficiária (peça 56) , verifica-se que a mesma percebe valor superior ao que resultaria da correta aplicação da sistemática de cálculo estabelecida na Lei 10.887/2004 (reajuste pelo RGPS com a aplicação do redutor de 30%) . Com efeito, a interessada percebe atualmente (ABR/2019) benefício pensional no valor de R$ 14.427,04, quando o correto seria receber o valor de R$ 7.246,92, considerando o benefício de partida no valor de R$ 4.112,99, conforme informado no ato de concessão.
28.	Em razão da irregularidade acima apontada, esta Unidade Técnica oportunizou a oitiva da interessada (peça 28) . Embora a mesma tenha sido regularmente notificada (peça 33, p. 3) , não veio aos autos sua resposta à oitiva.
29.	Desse modo, considerando que no cálculo do benefício pensional não foi observado o regramento inscrito na Lei 10.887/2004, propõe-se considerar ilegal o ato de concessão ora examinado, negando-lhe registro.
CONCLUSÃO 
30.	Por tudo que foi apresentado, propõe-se: considerar prejudicado, por perda de objeto, o exame do mérito dos atos de concessão das pensões civis instituídas pelos ex-servidores João Baptista Trofino (CPF: XXX.050.588-XX) , Olavo Bilac di Piero (CPF: XXX.204.418-XX) e Terezinha Maria de Jesus (CPF: XXX.007.028-XX) ; considerar legais, concedendo-lhes registro, os atos de concessão das pensões civis instituídas pelos ex-servidores Armando Correa Lopes (CPF: XXX.778.818-XX) , Bernardo Kier (CPF: XXX.843.168-XX) , Dionísio Beltrami (CPF: XXX.262.508-XX) , Dyonisio Antonio Barbieri (CPF: XXX.416.768-XX) , Eduardo Facchini (CPF: XXX.261.058-XX) , Ferdinando Benedicto de Castro (CPF: XXX.015.818-XX) , José Andrade Lemos (CPF: XXX.339.148-XX) , Luiz Carlos Bentivegna (CPF: XXX.212.098-XX) , Manoel Reis Gonçalves Salvador (CPF: XXX.586.938-XX) , Raphael Augusto Bellini (CPF: XXX.766.078-XX) , Rene Gallo (CPF: XXX.102.428-XX) e Walter Adhmar Facchini (CPF: XXX.886.618-XX) ; e considerar ilegais, negando-lhes registro, os atos de concessão das pensões civis instituídas pelos ex-servidores Celso Aguiar (CPF: XXX.087.108-XX) , Orlando Sabage (CPF: XXX.683.688-XX) e Reynolds Tavares da Silva (CPF: XXX.276.128-XX) , observando que em relação à pensão instituída pelo ex-servidor Celso Aguiar está vedada a suspensão dos pagamentos decorrentes do ato considerado ilegal, em razão da existência de provimento judicial que impede a redução do valor do benefício.
PROPOSTA DE ENCAMINHAMENTO 
31.	Ante o exposto, e de conformidade com o preceituado nos artigos 71, III, da Constituição Federal de 1988; 1º, V, e 39, II, da Lei 8.443/1992; 1º, VIII, 259, II, 260, §§ 1º e 5º, e 262, § 2º, do Regimento Interno/TCU, propõe-se:
	31.1	considerar ilegais, negando-lhes registro, os atos de concessão das pensões civis instituídas pelos ex-servidores Celso Aguiar (CPF: XXX.087.108-XX) , Orlando Sabage (CPF: XXX.683.688-XX) e Reynolds Tavares da Silva (CPF: XXX.276.128-XX) , observando que em relação à pensão instituída pelo ex-servidor Celso Aguiar está vedada a suspensão dos pagamentos decorrentes do ato considerado ilegal, em razão da existência de provimento judicial que impede a redução do valor do benefício (Processo 0000500-77.2014.4.03.6104 que tramita perante a 2ª Vara Federal de Santos/SP) ;
	31.1.1	dispensar o ressarcimento das quantias indevidamente recebidas, presumida a boa-fé, consoante o disposto no Enunciado 106 da Súmula de Jurisprudência do TCU;
		31.1.2.	em relação à pensão civil instituída pelo ex-servidor Celso Aguiar, determinar ao Núcleo Estadual do Ministério da Saúde no Estado de São Paulo que acompanhe o desenvolvimento do Procedimento Comum 0000500-77.2014.4.03.6104, atualmente em trâmite perante a 2ª Vara Federal de Santos/SP, e, na hipótese de vir a ser desconstituída a decisão favorável à beneficiária Martha Helena dos Santos Aguiar (CPF: XXX.906.488-XX) , suspenda os pagamentos efetuados com base no ato ora impugnado e emita novo ato de concessão escoimado da irregularidade apontada, submetendo-o à apreciação do TCU, para fins de registro;
		31.1.3	encaminhar ao Departamento de Assuntos Extrajudiciais da Advocacia-Geral de União (AGU) e à Conjur/TCU as informações necessárias ao acompanhamento da ação judicial acima referida, nos termos da Questão de Ordem aprovada na Sessão Plenária de 8/6/2011 (Ata 22/2011) ;
	31.1.4	em relação às pensões civis instituídas pelos ex-servidores Orlando Sabage (CPF: XXX.683.688-XX) e Reynolds Tavares da Silva (CPF: XXX.276.128-XX) , determinar ao Núcleo Estadual do Ministério da Saúde no Estado de São Paulo que, nos termos dos art. 262, caput, do Regimento Interno do TCU e 19, caput, da Instrução Normativa - TCU 78/2018:
a) abstenha-se de realizar pagamentos decorrentes dos atos de concessão considerados ilegais, no prazo de 15 (quinze) dias, contado a partir da ciência dessa deliberação, sujeitando-se a autoridade administrativa omissa à responsabilidade solidária;
b) comunique aos beneficiários acerca do teor deste Acórdão, alertando-os de que o efeito suspensivo proveniente da interposição de eventuais recursos junto ao TCU não os eximirá da devolução dos valores percebidos indevidamente após sua notificação, caso os recursos não sejam providos;
c) emita e disponibilize no sistema e-Pessoal, no prazo de 30 (trinta) dias, novos atos de concessão, escoimados das irregularidades apontadas, nos termos do art. 262, § 2º, do Regimento Interno do TCU; e
d) encaminhe ao Tribunal o comprovante de que os interessados tomaram ciência do inteiro teor desta deliberação.
		31.2	considerar legais, concedendo-lhes registro, os atos de concessão das pensões civis instituídas pelos ex-servidores Armando Correa Lopes (CPF: XXX.778.818-XX) , Bernardo Kier (CPF: XXX.843.168-XX) , Dionísio Beltrami (CPF: XXX.262.508-XX) , Dyonisio Antonio Barbieri (CPF: XXX.416.768-XX) , Eduardo Facchini (CPF: XXX.261.058-XX) , Ferdinando Benedicto de Castro (CPF: XXX.015.818-XX) , José Andrade Lemos (CPF: XXX.339.148-XX) , Luiz Carlos Bentivegna (CPF: XXX.212.098-XX) , Manoel Reis Gonçalves Salvador (CPF: XXX.586.938-XX) , Raphael Augusto Bellini (CPF: XXX.766.078-XX) , Rene Gallo (CPF: XXX.102.428-XX) e Walter Adhmar Facchini (CPF: XXX.886.618-XX) ; e
31.3	considerar prejudicado, por perda de objeto, o exame do mérito dos atos de concessão das pensões civis instituídas pelos ex-servidores João Baptista Trofino (CPF: XXX.050.588-XX) , Olavo Bilac di Piero (CPF: XXX.204.418-XX) e Terezinha Maria de Jesus (CPF: XXX.007.028-XX) .
É o relatório.

8.1. Renato Borges Barros (19.275/OAB-DF) e outros, representando Martha Helena dos Santos Aguiar.

Procurador Rodrigo Medeiros de Lima.

PESSOAL. PENSÃO CIVIL. FORMA DE CÁLCULO. LEI 10.887/2004. OITIVA. EXAME PREJUDICADO, POR PERDA DE OBJETO, DE TRÊS ATOS. LEGALIDADE DE DOZE ATOS. ILEGALIDADE DE TRÊS ATOS. DETERMINAÇÕES.

PENSÃO CIVIL (PCIV)

Secretaria de Fiscalização de Pessoal (SEFIP).

Tratam os autos de atos de pensão civil instituídas por ex-servidores vinculados ao Núcleo Estadual do Ministério da Saúde no Estado de São Paulo.
2.	Em passagem anterior por esta Corte, a Secretaria de Fiscalização de Pessoal elaborou instrução com proposta de legalidade para todos os atos incluídos neste processo.
3.	O Ministério Público junto ao TCU divergiu, propondo diligência junto à unidade jurisdicionada com objetivo de apurar eventuais inconsistências quanto ao cálculo pensional, observadas as condições previstas na Lei 10.887/2004 (peça 25) . 
4.	A Sefip providenciou a oitiva dos interessados e da unidade jurisdicionada.
5.	Da análise das respostas encaminhadas resultaram as seguintes conclusões;
	i) pensões instituídas por João Baptista Trofino, Olavo Bilac di Piero e Terezinha Maria de Jesus: exame de mérito prejudicado por perda de objeto, conforme art. 260, § 5º, RI/TCU;
	ii) pensões instituídas por Armando Correa Lopes, Bernardo Kier, Dionísio Beltrami, Dyonisio Antonio Barbieri, Eduardo Facchini, Ferdinando Benedicto de Castro, José Andrade Lemos, Luiz Carlos Bentivegna, Manoel Reis Gonçalves Salvador, Raphael Augusto Bellini, Rene Gallo e Walter Adhmar Facchini: considerar legais, com respectivo registro;
	iii) pensões instituídas por Celso Aguiar, Orlando Sabage e Reynolds Tavares da Silva: considerar ilegais, com negativa de registro.
6.	Aos beneficiários das três pensões com possível inconsistência no cálculo de valores definidos na legislação que rege a espécie foi aberta a oportunidade para o exercício do contraditório e da ampla defesa.
7.	Como bem explanado na análise da unidade técnica, à qual adiro integralmente, os três atos não merecem prosperar ante a irregularidade apontada, qual seja, a não submissão aos ditames da sistemática de cálculo estabelecida na Lei 10.887/2004.
8.	Ressalto que, em relação ao ato instituído por Celso Aguiar, há provimento judicial que veda a redução dos valores, embora não interfira na decisão desta E. Corte de considerar o ato ilegal, negando-se registro. 
Dessa forma, VOTO no sentido de que o Tribunal aprove o Acórdão que ora submeto à deliberação deste Colegiado.
TCU, Sala das Sessões Ministro Luciano Brandão Alves de Souza, em 22 de outubro de 2019.
Ministro JOÃO AUGUSTO RIBEIRO NARDES 
Relator